【裁判字號】    99,交聲,441
【裁判日期】    990318
【裁判案由】    交管條例聲異
【裁判全文】
臺灣板橋地方法院交通事件裁定         99年度交聲字第441號
原處分機關  交通部公路總局臺北區監理所
異  議  人
即受處分人  甲○○
上列受處分人因違反道路交通管理處罰條例案件，對於交通部公
路總局臺北區監理所中華民國99年2 月1 日所為之北監自裁字第
裁40-C00000000號所為之裁決處分（原舉發案號：臺北縣政府警
察局北縣警交大字第C00000000 號）聲明異議，本院裁定如下：
    主  文
異議駁回。
    理  由
一、原處分意旨略以：異議人即受處分人甲○○於民國99年1 月
    30日凌晨飲酒後，駕駛車牌號碼6G-7106 號自用小客車上路
    ，嗣於同日凌晨2 時55分許，在臺北縣板橋市○○街135 巷
    前，為警盤查並施以酒精濃度測試，其呼氣酒精濃度值達每
    公升0.46毫克，超過規定標準，經臺北縣政府警察局海山分
    局江翠派出所員警製單舉發，爰依道路交通管理處罰條例第
    35條第1 項第1 款、第24條第1 項第2 款（裁決書漏引第「
    24條第1 項第2 款」，應予補充）規定，裁處異議人罰鍰新
    臺幣（下同）34,500元，吊扣駕駛執照12個月，並施以道路
    交通安全講習。
二、聲明異議意旨略以：異議人當日於朋友家飲酒後準備返家，
    異議人之友人陪同異議人下樓，並建議異議人勿酒後駕車，
    其要上樓找人開車送異議人回家，當時異議人已在車上，異
    議人之朋友正準備上樓時，剛好有巡邏員警經過，要求異議
    人及其友人出示證件，且詢問異議人有無喝酒，並呼叫另一
    須名員警攜帶酒測器至現場對異議人施以酒精濃度測試。異
    議人當時向員警表示未有駕駛行為，只是在車上等候友人送
    其返家，員警即告知異議人酒精濃度測試只是程序不用擔心
    ，經異議人配合進行酒精測試後，員警告知異議人酒測值為
    每公升0.46毫克，依法應予舉發，並當場開立舉發通知單要
    求異議人簽名，異議人一時無法接受，惟員警表示如果異議
    人簽名，只須罰鍰1 至3 萬元，如果拒簽，則罰鍰6 萬元，
    且須強制吊車及吊銷執照，異議人不得已只好在酒後駕車之
    舉發通知單上簽名，然其後異議人與警員返回警局，才知另
    須吊扣駕駛執照及扣留車輛，與警員先前之陳述不符。為此
    聲明異議，請求撤銷原處分。
三、按汽車駕駛人有飲用酒類或其他類似物後其吐氣所含酒精濃
    度超過每公升0.25毫克或血液中酒精濃度超過百分之0.05以
    上者，不得駕車，道路交通安全規則第114 條第2 款定有明
    文。又按汽車駕駛人，駕駛汽車經測試檢定有酒精濃度超過
    規定標準者，處15,000元以上6 萬元以下罰鍰，並當場移置
    保管該汽車及吊扣其駕駛執照1 年；因而肇事致人受傷者，
    並吊扣其駕駛執照2 年；致人重傷或死亡者，吊銷其駕駛執
    照，並不得再考領。道路交通管理處罰條例第35條第1 項第
    1 款定有明文。再汽車駕駛人，有同法第35條第1 項規定之
    情形者，應接受道路交通安全講習，道路交通管理處罰條例
    第24條第1 項第2 款規定甚明。
四、經查：
(一)、異議人於99年1 月30日凌晨飲酒後，駕駛車牌號碼6G-7106
    號自用小客車上路，嗣於同日凌晨2 時55分許，在臺北縣板
    橋市○○街135 巷前，在上開車輛駕駛座內為警盤查並施以
    酒精濃度測試，其呼氣酒精濃度值達每公升0.46毫克，超過
    規定標準，經臺北縣政府警察局海山分局江翠派出所警員製
    單舉發等情，業據證人即舉發警員乙○○於本院調查時到庭
    具結證稱：99年1 月30日凌晨2 時40分左右，勤務中心通報
    伊到臺北縣板橋市○○街52號全家便利商店前處理路倒民眾
    ，伊至上址附近察看後並無發現，就往文聖街方向巡視，發
    現異議人之車輛停在文聖街135 巷前之馬路車道上，車子是
    在發動狀態，車內坐著兩名男子，伊覺得可疑，直接上前盤
    查。當時異議人坐在駕駛座上，異議人之朋友坐在副駕駛座
    上，伊詢問異議人為何將車輛停在該處，異議人答稱其剛從
    萬華吃完尾牙送朋友回家，該朋友正準備下車，伊詢問過程
    中有聞到異議人身上有酒味，異議人表示其聚餐時有喝紅酒
    。因為伊執行巡邏勤務並未攜帶酒測器，因此呼叫同事攜帶
    酒測器至現場，對異議人實施酒精濃度測試，測試結果已逾
    規定不得駕駛車輛之濃度標準，但未達公共危險罪之數值。
    伊告知異議人酒測之數值後，依法開單舉發，異議人也當場
    在舉發單上簽名，從伊盤查至開發告發簽名時止，異議人並
    未向伊表示其並無駕駛車輛，只是停在該處等候友人送其返
    家，異議人接受酒測時，異議人之友人在一旁，亦未表示異
    議人並未駕車等情綦詳（見本院99年3 月4 日訊問筆錄），
    復有臺北縣政府警察局舉發違反道路交通管理事件通知單及
    臺北縣政府警察局海山分局99年3 月9 日北縣警海交裁字第
    0990008140號函各1 紙附卷可稽。經核證人乙○○所證上述
    經過，並無明顯不合常理或矛盾之處，又警員執行公務時，
    本身即受有行政懲處責任之監督，其到庭具結作證，更係以
    刑事責任擔保其證言之真實性；再證人乙○○與異議人間素
    不相識，並無任何怨隙，證人乙○○衡情應無設詞攀誣或虛
    構違規事實以陷害異議人之理。參以異議人對於其該晚稍早
    確有於萬華聚餐飲用紅酒，嗣於上開時地，乘坐於上開車輛
    內之駕駛座上經警盤查及其酒精濃度之檢測結果等節均坦認
    無訛，俱佐證人乙○○前開證詞，應屬信而有徵，堪予採信
    。異議人確有酒精濃度超過規定標準仍駕車之違規事實，要
    足認定。
(二)、異議人固辯稱其當日並未駕車，僅係在車上等候友人載送其
    返家等語。惟異議人對於其等候友人載送之經過，於異議狀
    內原供述當日其友人提議開車送其返家，因該友人突然想起
    沒帶皮夾，需要返回拿取，故其在駕駛座上等候云云；於本
    院調查時，卻又改稱當時其朋友陪同其下樓，該友人提議其
    不要酒後駕車，他要上樓另行找人送其返家等語，其先後辯
    解不一，已難採信。且異議人如僅係等候朋友開車送其返家
    ，其於朋友上樓拿取皮夾或另覓開車人選之期間，何須先發
    動車輛，尤無自行坐於駕駛座上等候之理，足認異議人所辯
    應屬事後卸責之詞，殊無可取。復以，異議人之友人於警員
    進行盤查、實施酒精濃度測試及開單告發時既均在現場，倘
    若異議人確無飲酒後自萬華駕車至板橋市○○街之情事，僅
    係單純在現場等候他人，異議人之朋友理應為異議人挺身辯
    護，不致坐視異議人遭警員以不實事由開單舉發，惟依異議
    人所述，其朋友其時並未就此向警員有何說明，益見異議人
    辯稱其無酒後駕車云云，毫無可採。
(三)、異議人雖另辯稱當時警員開單舉發過程帶有恐嚇之意味，致
    其不得不在舉發違規單上簽名，且警員並未將舉發之流程及
    處罰內容於初始即完整告知等語。然警員乙○○於開單舉發
    時，已明白告知異議人其酒測數值超過規定標準，必須依法
    告發酒後駕車，此經證人乙○○於本院調查時證述屬實，異
    議人復自承其於簽收罰單時，已知悉警員係針對酒後駕車之
    事由予以告發，此觀卷內舉發違反道路交通管理事件通知單
    上之記載亦明。又異議人確有酒後駕車之違規情節，業經本
    院詳論如前，則警員乙○○開單舉發，並依照道路交通管理
    處罰條例第35條第1 項之規定移置保管異議人駕駛之車輛，
    嗣移由原處分機關為本件之前述裁罰，依法並無不合。縱認
    舉發員警於異議人最初詢問時，並未將異議人本件違規行為
    之所有法律效果周延告知，此屬警員執勤態度及技巧應予檢
    討改進之層面，並無礙異議人違規事實之認定，亦無從解免
    異議人酒後駕車之違規責任。異議人此部分所辯，尚無可採
    。
五、綜上所述，本件事證明確，異議人酒精濃度超過規定標準仍
    駕車之違規事實，堪以認定。原處分機關依前開道路交通管
    理處罰條例第35條第1 項第1 款、第24條第1 項第2 款規定
    ，裁處異議人罰鍰34,500元，吊扣駕駛執照12個月，並施以
    道路交通安全講習，核無違誤，本件異議為無理由，應予駁
    回。
六、據上論斷，應依道路交通案件處理辦法第19條，裁定如主文
    。
中    華    民    國    99    年    3     月    18    日
                      交通法庭  法  官  吳佳穎
以上正本證明與原本無異
如不服本裁定應於送達後5日內向本院提出抗告狀
                                書記官  黃炎煌
中    華    民    國    99    年    3     月    18    日

司法院資訊處製作；財團法人民間司法改革基金會備份。
